臺灣桃園地方法院民事簡易判決
111年度桃保險簡字第117號
原      告  華南產物保險股份有限公司

法定代理人  陳文智  
訴訟代理人  張嘉琪  
被      告  陳郁璨  
訴訟代理人  許智皓  
            黃竣宏  

上列當事人間請求損害賠償事件，本院於民國111 年9 月15日言
詞辯論終結，判決如下：
    主    文
被告應給付原告新臺幣壹拾參萬柒仟陸佰參拾壹元，及自民國一
百一十一年五月二十六日起至清償日止，按週年利率百分之五計
算之利息。
訴訟費用（除減縮部分外）由被告負擔。
本判決得假執行。
    事實及理由
壹、程序方面：
    按「訴狀送達後，原告不得將原訴變更或追加他訴。但有下
    列各款情形之一者，不在此限：……⒊擴張或減縮應受判決
    事項之聲明者。」，民事訴訟法第255 條第1 項第3 款定有
    明文。本件原告原起訴請求：「被告應給付原告新臺幣（下
    同）266,611 元，及自起訴狀繕本送達翌日起至清償日止，
    按週年利率5%計算之利息。」，嗣於民國111 年9 月15日變
    更聲明為：「被告應給付原告137,631元，及自起訴狀繕本
    送達翌日起至清償日止，按週年利率5%計算之利息。」（見
    本院卷第55頁），核原告所為係減縮應受判決事項之聲明，
    依上揭規定，應予准許。
貳、實體方面:
一、原告主張：被告於110 年8 月21日20時12分許，駕駛車牌號
    碼000-00號營業大貨車，行經桃園市蘆竹區新南路2段前時
    ，因駕車不慎，致撞擊由原告承保車體損失險、訴外人李光
    富駕駛其所有之車牌號碼000-0000號自用小客車（下稱系爭
    車輛），致系爭車輛受損，原告依約賠付車體修復費用380,
    073元（工資92,327元、零件288,546 元），扣除系爭車輛
    合理零件折舊額後之金額為196,617 元。而李光富就本件事
    故應負30% 之過失責任，被告應負70% 之過失責任。爰依保
    險代位及侵權行為之法律關係提起本訴。並聲明：被告應給
    付原告137,631元，及自起訴狀繕本送達翌日起至清償日止
    ，按週年利率5%計算之利息。
二、被告則以：
　　被告駕車行經事故地點時，北上車道是可以繼續直行的，但
    系爭車輛突然減速，導致被告煞車不及碰撞，應各負一半之
    肇責等語抗辯。並聲明：原告之訴駁回。
三、得心證之理由：
　㈠本件原告主張之事實，業據其提出系爭車輛行車執照、車損
    照片，及桃園市政府警察局蘆竹分局蘆竹交通分隊道路交通
    事故當事人登記聯單、初步分析研判表、現場圖等為證，並
    據本院依職權向桃園市政府警察局蘆竹分局調閱本件道路交
    通事故現場圖、道路交通事故調查報告表㈠㈡、談話紀錄表及
    現場照片等資料，經核與原告所述相符。且為被告所不爭
    執，堪認原告之主張為真正。 
　㈡按「汽車除遇突發狀況必須減速外，不得任意驟然減速、煞
    車或於車道中暫停。」、「汽車行駛時，駕駛人應注意車前
    狀況及兩車並行之間隔，並隨時採取必要之安全措施，不得
    在道路上蛇行，或以其他危險方式駕車。」，道路交通安全
    規則第94條第2 、3 項分別定有明文。次按因故意或過失，
    不法侵害他人之權利者，負損害賠償責任；汽車、機車或其
    他非依軌道行駛之動力車輛，在使用中加損害於他人者，駕
    駛人應賠償因此所生之損害，民法第184 條第1 項前段及第
    191 條之2 前段分別定有明文。另按被保險人因保險人應負
    保險責任之損失發生，而對於第三人有損失賠償請求權者，
    保險人得於給付賠償金額後，代位行使被保險人對於第三人
    之請求權。但其請求之金額，以不逾賠償金額為限，保險法
    第53條第1項亦有規定。
　㈢本件事故發生時為陰天，夜間有照明、柏油路面、乾燥無缺
    陷、無障礙物等情，有道路交通事故調查報告表㈠及現場照
    片附卷可稽，足見依事故發生時現場狀況及客觀條件，兩造
    並無不能注意之情事。故被告駕車與系爭車輛在同一車道行
    駛時，依上開規定，自應注意與被告所駕之前車保持隨時可
    煞停之距離及車前狀況，以隨時採取必要之安全措施，倘稍
    加注意，即可及時煞停而避免車禍之發生，然被告疏未注意
    車前狀況，致撞擊系爭車輛，堪認被告就本件事故之發生，
    確有過失；再據系爭車輛駕駛人李光富於警詢時自承：我當
    時行駛於新南路2段北上車道往桃園方向直行，因為我路況
    不熟，看見前方有號誌為紅燈，我不知道我行駛之北上車道
    不需要依照那個號誌停等等語（見本院卷第20頁反面），足
    見李光富在行駛途中因對路況不熟，而於無需減速之情況下
    ，任意驟然減速、煞車之過失，亦為造成本件事故發生之原
    因無訛，惟被告之過失責任並不因此而解免。又被告之過失
    行為與系爭車輛受損之結果間，復具有相當因果關係，而原
    告既已賠償系爭車輛之修復費用，則其本於侵權行為損害賠
    償請求權及保險代位之規定，請求被告賠償系爭車輛之損害
    ，自屬有據。
　㈣復按物被毀損時，被害人除得依民法第196 條請求賠償外，
    並不排除民法第213 條至第215 條之適用。依民法第196 條
    請求賠償物被毀損所減少之價額，得以修復費用為估定之標
    準，但以必要者為限（例如：修理材料以新品換舊品，應予
    折舊）。查系爭車輛修復費用為380,073 元（工資92,327元
    、零件288,546 元），有尚德汽車股份有限公司出具之估價
    單及統一發票在卷可稽（見本院卷第8 至13頁)。而依行政
    院財政部發布之「固定資產耐用年數表」規定，汽車如非屬
    運輸業用客車、貨車，其耐用年數為5 年，並依同部訂定之
    「固定資產折舊率表」規定，耐用年數5 年依定率遞減法之
    折舊率為千分之369 ，其最後1 年之折舊額，加歷年折舊累
    計額，其總和不得超過該資產成本原額10分之9 。查系爭車
    輛係於108 年6 月出廠，有系爭車輛行車執照在卷為憑（見
    本院卷第14頁)，至本件事故發生之110 年8 月21日，系爭
    車輛之實際使用年數為2年3 個月，故原告就零件部分得請
    求之金額應以104,290元為限（計算式如附表），加計工資9
    2,327元，共196,617元，即為原告本得請求之修復費用。
　㈤惟按「損害之發生或擴大，被害人與有過失者，法院得減輕
    賠償金額，或免除之」，民法第217 條第1 項定有明文。此
    項規定之目的，在謀求加害人與被害人間之公平，故在裁判
    上法院得以職權減輕或免除之（見最高法院85年台上字第17
    56號判例要旨）。本院審酌本件事故發生緣由、路權歸屬情
    形等一切情狀，認李光富應負擔30％，被告應負擔70％之過失
    責任，爰依前開規定，減輕被告之賠償金額後為137,631元
    （196,617元×70% ＝137,631元）。  
四、綜上所述，原告依保險代位及侵權行為之法律關係，請求被
    告給付137,631元，及自起訴狀繕本送達（於111年5月15日
    為寄存送達，經10日於111年5月25日生效，見本院卷第31頁
    ）之翌日即111 年5 月26日起至清償日止，按週年利率5%計
    算之利息，為有理由，應予准許。
五、本件係就民事訴訟法第427 條第1 項適用簡易程序所為被告
    敗訴之判決，爰依同法第389 條第1 項第3 款之規定，依職
    權宣告假執行。
六、訴訟費用負擔之依據：民事訴訟法第78條。
　　
中    華    民    國   111    年    9     月    29    日
                  桃園簡易庭  法  官  汪智陽
以上正本係照原本作成。
如不服本判決，應於送達後20日內，向本院提出上訴狀並表明上
訴理由，如於本判決宣示後送達前提起上訴者，應於判決送達後
20日內補提上訴理由書（須附繕本）。
如委任律師提起上訴者，應一併繳納上訴審裁判費。
中    華    民    國   111    年    9     月    29    日
                              書記官  陳家蓁　 
　　　　　　　　　　　　　　　　
附表：     年 數  折        舊        額   折  舊  後  餘額   計  算  方  式 金額   計算方式  金額 01 288,546x0.369 106,473 288,546-106,473 182,073 02 182,073x0.369 67,185 182,073-67,185 114,888 03 114,888x0.369x3/12 10,598 114,888-10,598 104,290 說明： 一、單位為新臺幣，元以下四捨五入。 二、採定率遞減法計算折舊。